【裁判字號】    94,重上,6
【裁判日期】    950627
【裁判案由】    返還價金
【裁判全文】
臺灣高等法院臺中分院民事判決           94年度重上字第6號
上  訴 人 即
附帶被上訴人  己○○
（原審被告）  乙○○
              丙○○
              戊○○
              庚○○
上五人共同
訴訟代理人    許家瑜律師
複 代 理人    許漢鄰律師
參  加  人    甲○○
訴訟代理人    方文律師
複 代 理人    子○○
被上訴人即
附帶上訴人    辛○○
（原審原告）
訴訟代理人    陳銘釗律師
複 代 理人    呂勝賢律師
              癸○○
上列當事人間請求返還價金等事件，上訴人對於中華民國93年11
月11日於臺灣臺中地方法院第一審（92年度重訴字第787號），
提起上訴，被上訴人並提起附帶上訴，本院於95年6月13日言詞
辯論終結，茲判決如下：
    主  文
原判決除關於被上訴人敗訴部分外，暨命上訴人五人負擔訴訟費
用部分之裁判，均廢棄。
上開廢棄部分，被上訴人在原審之訴及假執行之聲請均駁回。
被上訴人之附帶上訴駁回。
第一、二審訴訟費用（已確定部分除外），均由被上訴人負擔。
      事實及理由
一、被上訴人即附帶上訴人主張：坐落台中東區○○○○○段37
    、37-2地號土地（下稱系爭土地），原為上訴人戊○○、乙
    ○○、丙○○、己○○、上訴人庚○○之被繼承人林世謙，
    原審共同被告林世杰、丁○○等七人與他人所共有，渠等於
    民國（下同）78年4月24日與訴外人壬○○簽訂不動產買賣
    契約書，約定將渠等之應有部分，以新台幣（下同）938萬
    7200元之代價出售予訴外人壬○○，壬○○所買受乃包括系
    爭土地如確經政府徵收時之徵收補償費權利在內。嗣壬○○
    復於86年5月15日與伊簽訂「不動產買賣權利讓渡契約書」
    ，約定將其與被上訴人等七人所訂之上開契約書所載之權利
    以938萬7300元之代價讓渡予伊（即債權讓與），並記明買
    賣權利讓渡標的為政府徵收用地，如壬○○無法於86年6月
    31 日以前將權利標的物產權登記予伊時，應將原收價金返
    還予伊或由其會同土地所有權人領取土地補償費後，交付予
    伊。壬○○已將上開價金全數交付被上訴人等七人，伊亦已
    將約定之讓渡金全數交付壬○○，而系爭土地果於81年7月
    30日經徵收而登記為台中市政府所有，而無法辦理移轉登記
    予伊，而陷於給付不能之情形，惟政府徵收土地所給付所有
    權人之補償地價，乃係該給付不能之代替利益，此項補償地
    價給付請求權，亦在壬○○讓與伊之權利範圍之內，伊自得
    請求上訴人等按其應有部分比例給付伊其所受領之地價補償
    款。苟認壬○○與伊所簽訂之「不動產買賣權利讓渡契約書
    」所讓與之權利，利並不包括上開代償請求權或不當得利在
    內，惟該等權利仍為訴外人壬○○所有，因訴外人壬○○怠
    於向上訴人等行使該等權利，伊為保全對於訴外人壬○○之
    返還價金債權，自得依民法第242條之規定代位壬○○行使
    該等權利，並為代位受領等情，爰據以提起本件訴訟，先位
    聲明依債權讓與之法律關係，求為命上訴人己○○應給付伊
    312萬9060元，上訴人乙○○、丙○○、戊○○及庚○○應
    各給付伊78萬2267元，林世杰、丁○○應各給付伊156萬
    4533元，暨其各自78年4月29日起，均至清償日止按週年利
    率百分之五加計遲延利息之判決；備位聲明則依代位之法律
    關係，求為上訴人等與林世杰、丁○○各應給付上開金額及
    遲延利息予訴外人壬○○，並由伊代位受領之判決，伊並願
    供擔保，請准宣告假執行（被上訴人請求林世杰、丁○○給
    付部分經原審為被上訴人敗訴之判決，未據被上訴人聲明不
    服，已告確定）。
二、上訴人即附帶被上訴人則以：(一)訴外人壬○○於78年4月24
    日與伊等就系爭土地之應有部分所立之買賣契約，因係以政
    府徵收用地為契約標的，依民法第246條第一項規定，其契
    約為自始無效。而債權讓與，應以合法有效之債權前提，壬
    ○○與伊等之買賣契約，既係以不能之給付為標的而自始無
    效，壬○○自無從將該無效契約之權利讓與。況依被上訴人
    與壬○○所訂之「不動產買賣權利讓渡契約書」第3、4條之
    約定內容觀之，係以系爭政府徵收土地為契約之標的，而屬
    另一獨立之買賣契約，核與債權讓與無涉，被上訴人依債權
    讓與之法律關係，於先位之訴請求伊等給付，即屬無據。(二)
    被上訴人並不能證明其與壬○○所訂之「不動產買賣權利讓
    渡契約」為真正暨確有交付契約所載之價款予壬○○之事實
    。蓋壬○○另於89年間以其與伊等就系爭土地之買賣契約業
    經解除為由，以台灣台中地方法院89年度訴字第1855號民事
    事件，向伊等請求返還價金，足見其間並無讓與之事實，否
    則壬○○何以又由自己向伊等訴請返還買賣價金？又以壬○
    ○亦讓與本件系爭土地買賣權利為主張者，除被上訴人外，
    尚有參加人及「陳勝利」等人，其真偽虛實如何，惟壬○○
    始得知之，然壬○○涉詐欺犯罪遭通緝而逃亡，被上訴人所
    主張其受讓權利乙節，即不能證明。
    (三)按，按權人代位行使之權利，原為債務人之權利，必於債
    務人有怠於行使其權利情事時，始得為之，若債務人對於第
    三人已無權利之存在，或經行使而無效果時，即無代位行使
    權利之餘地，最高法院50年台上字第408號判例可稽。查，
    壬○○曾以台中地方法院89年度訴字第1855號訴請伊等返還
    收受之價金，而包括伊等在內由丁○○、林世杰出面將本件
    糾紛以260萬元和解，此由該份和解筆錄內容第二點記載：
    「原告其餘請求拋棄」即可明瞭，故壬○○才撤回訴訟，是
    壬○○對伊等實已無任何權利可言，亦無怠於行使其權利之
    情事。而被上訴人雖主張與壬○○簽立讓渡契約書而為壬○
    ○之債權人云云，惟被上訴人並未就有無交付價金予壬○○
    、如何一次交付如此鉅額現款等善盡舉證責任，更從未對壬
    ○○起訴請求返還該筆金額，則，被上訴人究否可行使代位
    權，仍不無疑義。被上訴人亦未證明壬○○已陷於無資力。
    揆諸前開判例、判決意旨，被上訴人主張代位壬○○行使權
    利，即有未合。況，因不法原因而為給付者，不得請求返還
    ，民法第180條第4款定有明文。所謂不法原因之給付，係指
    給付之內容具有不法性，而此之不法，係指當事人之行為，
    違反法律之強制或禁止規定或違背公共秩序或善良風俗而言
    。又按法律行為，因違背公共秩序或善良風俗者，無效，民
    法第72條亦定有明文。壬○○得知系爭土地經公告徵收後，
    誘騙被徵收人訂約，其向政府詐取更高之地價暴利之動機，
    亦為其意思表示內容之一部分，從而，其購買系爭土地之行
    為之意思表示內容，顯已違反法律之強制或禁止規定，且又
    違背公共秩序及善良風俗，應為無效。而壬○○因此誘騙行
    為所給付予渠等之金錢，乃係基於不法原因而為之給付，依
    前揭法規意旨，壬○○自不得向伊等請求返還，被上訴人即
    無代位壬○○主張之餘地，是其備位請求，亦無理由。(四)縱
    本院仍認被上訴人為壬○○之債權人、伊等對於壬○○仍須
    返還不當得利，然依壬○○與渠等所定契約書第九條：「所
    有權移轉登記費用，即出賣費用（包括印花稅）由甲方【按
    ，指壬○○】負擔，鑑證費、契稅、登記手續費用由甲方負
    擔。本土地增值稅雙方同意依政府公告現值申報其增值稅額
    由甲方負擔。」，即壬○○允諾伊等將來土地若無法變更，
    在返還價金時，該等土地增值稅其願負擔。嗣土地無法變更
    為其他用地，而由攻府公告徵收，則渠等應返還予壬○○之
    金額，亦需扣除壬○○所應負擔之土地增值稅部分，被上訴
    人所得請求之金額，亦不得超過壬○○對於渠等之債權額，
    等語，資為抗辯。
三、參加人為輔助上訴人，則主張：(一)訴外人壬○○與上訴人己
    ○○等七人於78年4月24日所訂立不動產買賣契約書因業經
    公告徵收「自始客觀給付不能」而歸於無效, 則該不動產買
    賣契約書「所載者」即無任何權利可言，則亦將導致被上訴
    人與壬○○於八十六年五月十五日所簽訂之「不動產買賣權
    利讓渡契約書」亦無任何權利可供讓與甚明。(二)再者，既然
    台中市政府已於78年5月30、31日發放補償費，且上訴人於
    85年間具領完竣。而壬○○始於86年5月15日與被上訴人簽
    立不動產買賣權利讓渡契約書，則雖該契約書內載：「本買
    賣標的物為政府徵收用地，如乙方無法於民國八十六年六月
    三十日以前將權利標的物履行產權登記與甲方時，乙方應將
    原收取之讓渡金返還甲方或由乙方會同原所有權人將地價補
    償費領取後交付甲方不得異議。」，但系爭土地既已公告徵
    收完畢且領取地價補償費完竣，則即無再由壬○○將該土地
    移轉予被上訴人或會同原所有權人將地價補償費領取後交付
    被上訴人之理？顯見均已為「自始客觀給付不能」之狀態，
    是壬○○與被上訴人簽立不動產買賣權利讓渡契約書依民法
    第246條規定，其契約當然無效。該補償費既早已發放完畢
    ，是被上訴人主張應有民法第225條之類推適用，而請求讓
    與，即屬無據。(三)再按，「契約當事人之一方遲延給付者，
    他方當事人得定相當期限催告其履行，如於期限內不履行時
    ，得解除契約。」、「依契約之性質或當事人之意思表示，
    非於一定時期為給付不能達其契約之目的，而契約當事人之
    一方不按照時期給付者，他方當事人得不為前條之催告，解
    除其契約。」、「債權人於有第二百二十六之情形時，得解
    除其契約。」民法第254條、第255條、第256條定有明文，
    是縱壬○○與上訴人所簽訂買賣契約未明定如何解除返還，
    亦無礙雙方行使解除權之規定，故其契約原訂「如果乙方（
    上訴人等）出賣之土地無法變其他用地或撤銷公共設施用地
    時，雙方同意解除本件買賣契約，而乙方應將收受甲方（壬
    ○○）之買賣價款，以原價無息返還甲方，雙方均無異議。
    」等語縱經刪除，亦無礙壬○○得以解除契約權利之行使。
    而壬○○於台灣台中地方法院89年度訴字第1855號返還價金
    乙案中，既已聲明解除該契約，並達成和解，是其關於補償
    費之代償利益之請求權即已不存在，被上訴人主張代位壬○
    ○行使地價補償費交付請求權，即無理由等語。
四、原審法院審理後，斟酌兩造之主張及攻擊防禦方法之結果認
    被上訴人先位之訴為無理由，但備位之訴就上訴人等五人部
    分之請求為有理由，而判命上訴人等五人給付上開金額本息
    予壬○○，並由被上訴人代位受領，而駁回被上訴人其餘之
    訴。上訴人等五人不服，聲明上訴，上訴聲明求為判決：(一)
    原判決關於上訴人己○○、戊○○、乙○○、丙○○、庚○
    ○之部分廢棄；(二)上開廢棄部分，被上訴人在第一審之訴及
    其假執行之聲請均駁回；(三)訴訟費用由被上訴人負擔；(四)如
    受不利上訴人等之判決，上訴人等願供擔保，請免為假執行
    。被上訴人並提起附帶上訴；聲明求為判決：(一)關於駁回伊
    先位聲明請求上訴人五人給付下項請求部分廢棄；(二)上訴人
    五人應給付伊先位聲明如附表所請求之本息；(三)附帶上訴訴
    訟費用由對造負擔；(四)伊願供擔保，請准宣告假執行。兩造
    之答辯聲明均為求為判決駁回對造之上訴或附帶上訴。
五、查被上訴人辛○○主張坐落台中市東區○○○○段37、37-2
    地號土地，原為上訴人戊○○、乙○○、丙○○、己○○、
    上訴人庚○○之被繼承人林世謙、原審共同被告林世杰、丁
    ○○等七人與他人共有，渠等於78年4月24日與訴外人壬○
    ○簽訂一紙不動產買賣契約書，約定將渠等之應有部分，以
    938萬7200元之代價出售予訴外人壬○○，訴外人壬○○已
    付清買賣價金，而系爭土地於78年4月20日即由台中市政府
    公告徵收在案，嗣並於81年7月30日辦理徵收登記，且上訴
    人等七人就系爭土地之徵收補償費亦分別於85年11月29日、
    86年1月18日、85年11月4.5.26日、85年10月29日、11月23
    日、12月27日具領完畢等情，業據被上訴人提出壬○○與己
    ○○等七人之不動產買賣契約書影本、土地登記簿謄本各乙
    件，暨台中市政府90年4月9日90府地用字第44993號函及所
    檢附之補償費明細表均影本在卷可稽（見原審卷第27-30頁
    、第33-34頁、第71-72頁），並分別為訴外人壬○○與上訴
    人己○○等五人在台灣台中地方法院89年訴字第1855號返還
    價金乙案中及於本件審理中到庭所是認，核屬實在。另被上
    訴人辛○○主張其於86年5月15日為資為訴外人壬○○返還
    對伊欠款之擔保，與壬○○就系爭土地簽訂一紙「不動產買
    賣權利讓渡契約書」乙節，並據被上訴人提出該「讓渡契約
    書」影本一件，且據被上訴人辛○○及見證人吳煜峰於台灣
    台中地方法院89年度訴字第1855條返還價金乙案審理中，暨
    本件準備程序中，分別就簽約之細節供述甚明（見原審卷第
    31-32頁、台中地院89年度訴字第1855號卷89年9月4日、90
    年1月11日言詞辯論筆錄、本院卷第二宗237-240頁）且被上
    訴人辛○○於台灣台中地方法院89年度訴字第1855號返還價
    金乙案審理中以訴外人身分到庭陳述，壬○○之訴訟代理人
    就其與壬○○間簽有上開「讓渡契約書」之事實亦不爭執，
    是被上訴人此部分之主張亦信為真。
六、本件之主要爭執要旨，為：
  (一)、系爭土地已先於78年4月20曰由台中市政府公告徵收在案
      ，訴外人壬○○始於78年4月24日與己○○等七人簽訂不
      動產買賣契約，該契約是否係以自給付不能之給付為契約
      標的而無效？
  (二)、系爭土地嗣於81年7月30日經辦畢徵收登記，地主己○○
      等七人之徵收補償費亦經發放，而於86年1月26日之前即
      已具領完畢，被上訴人辛○○始於86年5月15日與壬○○
      簽訂上開讓渡契約書，是其契約是否以自始不能之給付為
      契約標的而無效？
  (三)、於上開情形，壬○○對己○○等七人是否有補償金代償請
      求權？
  (四)、被上訴人辛○○與壬○○間之讓渡契約，究為一獨立之買
      賣契約，抑為壬○○將系爭土地買賣契約權利為債權之讓
      與？被上訴人依債權讓與之法律關係，直接請求己○○等
      人交付其所受領之補償費，否有有理？
  (五)、被上訴人對壬○○是否有返還買賣價金之請求權？其依此
      主張代位壬○○行使對己○○等人之補償費代償請求權，
      是否有理由？
七、本院之判斷：
  (一)、關於壬○○與己○○等人間之買賣契約之效力方面：
    1.查系爭土地乃於78年4月20日即由台中市政府公告徵收，
      陳金峰始於其後之78年4月24日與己○○等人訂約買受，
      固有不動產買賣契約書及土地登記簿謄本在卷可參，是系
      爭買賣契約乃係以政府業經公告徵收之不動產為買賣契約
      之標的。而78年12月29日修正通過前之土地法第232條原
      僅規定被徵收之土地於公告後，土地權利人或使用人不得
      在土地增加改良物，其於公告發出時已在建築中之改良物
      ，應即停止工作等限制，嗣於該次修正，始新增「被徵收
      之土地公告後，除於公告前因繼承，強制執行或法院之判
      決，而取得所有權或權利；並於公告期間內聲請登記者外
      ，不得移轉或設定負擔」之禁止規定，是本於法律不溯及
      既往之原則，壬○○與己○○簽約當時，既尚無上開禁止
      規定，其契約即非以自始不能之給付為契約標的而無效。
      又壬○○與己○○等人簽約時，乃已知悉系爭土地為政府
      計劃徵收，惟因有爭取變更為重劃之可能，乃仍簽訂該契
      約，並責由壬○○爭取變更為重劃，然系爭土地嗣於81
      年7月30日業以徵收為由登記為台中市政府所有，是己○
      ○等七人所負之所有權移轉登記義務，自因上開土地法之
      新增禁止規定，而致嗣後給付不能，並為不可歸責於債務
      人之事由。
    2.按買受人向出賣人買受之土地，在辦理所有權移轉登記前
      ，經政府依法徵收，出賣人依法領取地價補償金，固不成
      立不當得利，但買受人仍得依民法225條第二項之法理,
      對之行使代償請求權，固據最高法院著有82年台上字第
      258 判決可參（並參最高法院80年第四次民事庭會議決議
      （一）)，惟依民法第225條第二規定之要旨，要只買受人
      可請求出賣人讓與是項權利或交付受領物而已，並非買受
      人即當然取得該權利或受領物之所有權。又訴外人壬○○
      與己○○等人所訂之該買賣契約書不動產標示欄第三點固
      原記載「如果乙方（即（上訴人等）出賣之土地無法變其
      他用地或撤銷公共設施用地時，雙方同意解除本件買賣契
      約，而乙方應將收受甲方（壬○○）之買賣價款，以原價
      無息返還甲方，雙方均無異議。」等字在正式簽約時經刪
      除，並增訂：「本件土地如拖延至七十八年七月公告現值
      調整，調整增加利益由乙方取得」等字，惟關於原因，己
      ○○等人雖主張所以刪除，乃為壬○○已交付之價金應予
      沒收、不予返還，但訴外人壬○○於89年5月2日在台灣台
      中地方法院89年度訴字第576號給付價金乙案中以證人身
      分到庭，則予否認，辯稱係因其同時向多人購買政府公告
      徵收之土地，均無契約標示部第三項之約定，始予刪除等
      語，是不能證明有價金應予沒收之約定，且不能證明其間
      即為明示出賣人即不負返還價金之義務，而依約定壬○○
      即已取得地價補償費之權利，參以系爭土地之地價補償乃
      早於86年1月間即由己○○等人具領完畢，已如前述，但
      壬○○迄89年間向台灣台中地方法院提起89年度訴字第18
      55號返還價金之訴訟之前，均未向己○○等人請求交付其
      所受領之地價補償費，反而聲明能解除該契約，而請求上
      訴人等返還價金，並經出賣人林世杰、丁○○與之所立訴
      訟上之和解、承諾返還其買賣價金共260萬元，壬○○並
      聲明拋棄其餘之請求權而撤回對上訴人等五人之起訴，此
      經本院調取上開案卷查閱屬實。則可見壬○○解除系爭買
      賣契約之權利並未剝奪，且實際上已行使解除權，而使其
      契約不存在。而按之民法第225條第二項之代償請求權，
      乃繫於當事人間之契約有效存在為前提，本件壬○○之上
      開請求讓與地價補償費或交付所受領之地價補償費權利，
      乃因其故意拋棄不為行使，並聲明解除系爭買賣契約而不
      存在。
  (二)、關於被上訴人與壬○○間契約之性質及效力，暨其請求有
      無理由方面：
    1.按，解釋意思表示，應探求當事人之真意，不得拘泥於所
      用之詞句，民法第98條定有明文。如契約之文字已表示當
      事人之真意，無需別事探求者，固不得捨契約文字而為曲
      解，然苟契約文字文義不明，自有以過去事實及其他一切
      證據資料為斷定標準，以探求當事人立約當時之真意何在
      之必要（最高法院80年度台上字第1541號、82年度台上字
      第1131號、82年度台上字第341號判決參照）。經查，訴
      外人壬○○嗣於86年5月15日與被上訴
      人所另簽訂之「不動產買賣權利讓渡契約書」，該讓渡契
      約書第一條固記載：「乙方（訴外人壬○○）願將民國柒
      拾捌年肆月貳拾肆日與己○○等七人訂立不動產買賣契約
      書所載權利讓渡甲方（被上訴人）而甲方同意承讓屬實」
      ，然讓渡契約書第四條另約定：「本買賣權利讓渡標的物
      為政府徵收用地，如乙方無法於民國捌拾陸年月參拾日以
      前將權利標的物履行產權登記與甲方時，乙方應將原收讓
      渡價金退還甲方或由乙方會同原所有權人將地價補償費領
      取後交付甲方，不得異議」等語，被上訴人辛○○及該契
      約之見證人吳煜峰於本院準備程序到庭，亦均承認依當時
      之約定，係應由壬○○先取得系爭土地之所有權，再行移
      轉登記予被上訴人無訛（見本院卷第二宗237-240頁）是
      核其契約真意，乃係訴外人壬○○與被上訴人間，就系爭
      土地另行成立一獨立之不動產買賣契約關係，訴外人壬○
      ○對被上訴人負有履行系爭土地所有權轉登記之契約責任
      ，僅該買賣契約之標的物，與訴外人壬○○與上訴人林世
      杰、戊○○、丁○○、己○○、乙○○、丙○○、庚○○
      之被繼承人林世謙間所簽訂之系爭不動產買賣契約書之標
      的物同一而已，，並非訴外人壬○○將其與林世杰、戊○
      ○、丁○○、己○○、乙○○、丙○○、庚○○之被繼承
      人林世謙所簽訂之系爭不動產買賣契約書之契約權利，以
     「債權讓與」之方式，使被上訴人取得依系爭不動產買賣
      契約而得對林世杰、丁○○、己○○、乙○○、丙○○、
      庚○○之被繼承人林世謙為買受人地位主張之權利。是被
      上訴人自無從逕依該「不動產買賣權利讓渡契約書」而取
      得訴外人壬○○對林世杰、戊○○、丁○○、己○○、乙
      ○○、丙○○、庚○○之被繼承人林世謙之前述徵收補償
      代償利益給付權利。是被上訴人主張依債權讓與之法律關
      係，並依民法第225條第二項代償請求權及同法226條第二
      項不當得利之規定，訴請林世杰、戊○○、丁○○、己○
      ○、乙○○、丙○○、庚○○（林世謙之繼承人）分別給
      付如先位聲明所示之金額及利息，於法尚非有據。
    2.依系爭契約第4條，雖約定應由壬○○取得系爭土地之所
      有權再移轉登記予被上訴人，如壬○○無法於86年6月30
      日以前履行移轉登記，壬○○應會同土地所有權人領取地
      價補償費後，再交付予被上訴人，惟系爭土地乃早於81年
      7 月30日即登記為台中市政府所有，原地主之地價補償費
      亦在86年1月間即由己○○等人具領完畢，已如前述，即
      於被上訴人與壬○○訂約時即已不存在，是於訂約時壬○
      ○即不可能移轉系爭土地所有權予被上訴人，或會同地主
      領取補償費交付被上訴人，是其契約乃以自始不能之給付
      為契約之標的，依民法第246第一項之規定，應屬自始無
      效。再者，被上訴人亦無買受系爭土地之意思，其所以
      與壬○○簽訂該紙讓渡契約書，要只用作壬○○清償其舊
      欠之擔保而已，苟壬○○能清償舊欠，其即會將該契約書
      還予壬○○等情，迭據被上訴人本人在壬○○訴請己○○
      返還價金乙案及本院供明（見該卷89年9月4日言詞辯論筆
      錄，及本院卷第二宗第240頁），是其訂立該買賣契約，
      顯與壬○○通謀為虛偽之意思表示，其應無實際交付買賣
      價金之事實，則其主張為保全其請求壬○○返還其買賣價
      金之權利，即有代位壬○○行使地價補償代償請求權之必
      要云云，即屬無據，況壬○○就系爭土地對己○○等人之
      以地價補償費代償之請求權，因其故不行使，並聲明解除
      其與己○○等人之買賣契約，應已不存在，是綜上所查，
      被上訴人主張代位壬○○行使己○○等人之地價補償費代
      償請求權，求命上訴人等應將受領之地價補償利益交付壬
      ○○，而由其受領，亦非有據。
八、綜上，被上訴人無論先位或備位聲明對上訴人五人之請求，
    均無理由，原審法院失察，遽認被上訴人五人得代位壬○○
    行使地價補償費代償利益請求權，而判命上訴人五人給付壬
    ○○該已受領之地價補償費，而逕由被上訴人受領，即有未
    洽。上訴意旨執以指摘原判決此部分不當，聲明求予廢棄改
    判為有理由，爰由本院將原判決關於此部分予以廢棄，並駁
    回被上訴人在原審此部分之訴，及假執行之聲請。至被上訴
    人本位之訴無理由部分，原審判決予以駁回，依法並無不合
    。被上訴人附帶上訴仍執陳詞，指摘原判決此部分為不當，
    聲明求予廢棄改判為無理由，應予駁回。
九、本件乃證已臻明確，兩造其餘主張及舉證，核與判決結果無
    誤，爰不一一論列，併此明。
據上論結，本件上訴為有理由，附帶上訴為無理由，依民事訴訟
法第450條、第449條第一項、第78條，判決如主文。
中    華    民    國    95    年    6     月    27    日
                      民事第五庭審判長法  官   陳滿賢
                                      法  官   古金男
                                      法  官   朱  樑
以上正本係照原本作成。
如對本判決上訴，須於收受判決送達後二十日內向本院提出上訴
書狀，其未表明上訴理由者，應於提出上訴後二十日內向本院提
出上訴理由書 (須按他造人數附具繕本)。
上訴時應提出委任律師為訴訟代理人之委任狀。具有民事訴訟法
第四百六十六條之一第一項但書或第二項之情形為訴訟代理人者
，另應附具律師及格證書及釋明委任人與受任人有該條項所定關
係之釋明文書影本。
                                      書記官   陳俞豪
中    華    民    國    95    年    6     月    29    日
                                                      Ｂ
附表
┌──┬───┬────────┬───────────────┐
│編號│姓  名│本  金（新臺幣）│      利              息      │
├──┼───┼────────┼───────────────┤
│ １ │己○○│參佰壹拾貳萬玖仟│自民國85年11月30日起至清償日止│
│    │      │零陸拾陸元      │，按週年利率百分之五計算。    │
├──┼───┼────────┼───────────────┤
│ ２ │乙○○│柒拾捌萬貳仟貳佰│自民國85年11月5日起至清償日止 │
│    │      │陸拾柒元        │，按週年利率百分之五計算。    │
├──┼───┼────────┼───────────────┤
│ ３ │丙○○│同            上│自民國85年11月27日起至清償日止│
│    │      │                │，按週年利率百分之五計算。    │
├──┼───┼────────┼───────────────┤
│ ４ │戊○○│                │自民國85年11月6日起至清償日止 │
│    │      │同            上│，按週年利率百分之五計算。    │
├──┼───┼────────┼───────────────┤
│ ５ │庚○○│同            上│自民國85年11月30日起至清償日止│
│    │      │                │，按週年利率百分之五計算。    │
└──┴───┴────────┴───────────────┘


司法院資訊處製作；財團法人民間司法改革基金會備份。
